臺灣高等法院臺南分院民事判決　九十一年度上字第五五號　ｅ
　　　上　訴　人　乙　○　○
　　　法定代理人　丙　○　○
　　　被 上 訴人　甲 ○ ○.
右當事人間請求履行契約事件，上訴人對於中華民國九十一年二月七日臺灣嘉義地方
法院第一審判決（九十年度訴字第九七八號）提起上訴，本院判決如左：
      主      文
原判決廢棄。
被上訴人在第一審之訴及假執行之聲請均駁回。
第一、二審訴訟費用由被上訴人負擔。
      事      實
甲、上訴人方面：
一、聲明：求為判決：（一）原判決廢棄。（二）右廢棄部分，被上訴人在第一審之
    訴及假執行之聲請均駁回。就被上訴人備位聲明部分，如受不利之判決願供擔保
    請免假執行。（三）第一、二審訴訟費用均由被上訴人負擔。
二、陳述：除與原判決記載相同者，予以引用外，補稱：
（一）程序方面：上訴人乙○○經台灣嘉義地方法院九十年度禁字第四十六號宣告禁
      治產事件宣告為禁治產人，並指定丙○○為其監護人，上訴人乙○○已喪失訴
      訟能力，丙○○為其監護人，爰依民事訴訟法第一百七十五條之規定，聲明承
      受訴訟，並追認乙○○在原審所為之訴訟行為。
（二）實體方面：系爭買賣契約書係乙○○在無意識或精神錯亂中所為，其意思表示
      無效（民法第七十五條後段），理由如后：
（１）上訴人乙○○罹患精神分裂症，自民國七十八年起即陸續在太和醫院、行政院
      衛生署雲林醫院（下稱雲林醫院）、財團法人天主教聖馬爾定醫院（下稱聖馬
      爾定醫院）、行政院衛生署嘉義醫院（下稱嘉義醫院）住院或門診治療，並領
      有全民健康保險重大傷病證明及中度精神病殘障手冊，有鈞院調取之各該醫院
      病歷資料可稽，可見乙○○自七十八年起即因精神分裂症而無意識能力。
（２）台灣嘉義地方法院九十年度禁字第四十六號宣告乙○○為禁治產人，鈞院調閱
      該卷內附之報告單及主治醫師李毅達之證言，均認乙○○係罹患精神分裂病殘
      餘型而到醫院診療，其急性精神病症狀，因藥物控制呈現穩定狀態，惟心理測
      驗結果顯示智能退化，近輕度智力障礙程度，且組織心理效能、警戒力，抽象
      思考彈性有顯著障礙，容易受騙，自我照顧不良，並無獨力謀生能力，其精神
      狀態應已達精神粍弱之程度，以致不能處理自己之事務，且係經常性之疾病而
      非偶發性疾病。
（３）再依天主教聖馬爾定醫院九十一年六月十二日（九一）惠醫字第０六五六號復
      貴院函說明二：「黃員於九十年九月間，極可能處於『精神耗弱』狀態。理由
      為當年四月間之智力表現『近輕度智障』程度，同年十一月間之測驗結果相同
      ，以臨床經驗判斷與其所患之精神分裂病程相符，即生活功能及智力逐漸退化
      中。九十年九月間亦應處於此穩定退化之病程中，而不可能有優於同年四月間
      之『精神耗弱』狀態之表現」，應認乙○○於訂立買賣契約當時並無意識能力
      。被上訴人於九十年九月廿八日乘黃崇崑無意識或精神錯亂中，與之訂立系爭
      買賣契約，應屬無效。縱認乙○○處於精神耗弱狀態中，其法律行為仍應經法
      定代理人之允許，始生效力，茲其法定代理人確定不予承認，並於九十年十一
      月九日以嘉義福全郵局存証信函第二四七號附上支票退還簽約金。
（４）按不動產之市價恆高於公告現值乃眾所週知之事實，本件買賣標的物即嘉義市
      ○○段一七一０地號，面積一一九０平方公尺、同段一七一九之一地號，面積
      一六八平方公尺，合計一三五八平方公尺，以公告現值每平方公尺新台幣（下
      同）三千一百元計，價金即達四百二十萬九千八百元其市價行情當不止此數
      ，參諸原審法院民事執行處拍賣鄰地，即同段一六九九號土地，所定之最低拍
      賣價格換算亦達每平方公尺四千四百元，設非乙○○在無意識或精神錯亂中所
      為，其價金豈可能為不及公告現值半數之二百萬元？
（三）被上訴人抗辯：乙○○之就診資料僅能証明其患有精神分裂病及屬精神中度之
      殘障，不足以証明其於訂立系爭之買賣契約時係在無意識或精神錯亂之情形下
      所為，且立約時尚未受禁治產之宣告，難認兩造間之買賣契約有無效原因云云
      ，惟查，乙○○於九十年九月間訂立系爭買賣契約時極可能處於「精神耗弱」
      狀態，有天主教聖馬爾定醫院函可稽，詳如前述，足見系爭買賣契約確係在上
      訴人無意識或精神錯亂中所為，應屬無效至明。
（四）綜右所述，乙○○之意思表示，依民法第七十五條後段之規定為無效，或未經
      法定代理人之同意或承認而不生效力，被上訴人請求履行契約或加倍返還定金
      均屬無據。
三、證據：除援用第一審所提證據外，補提存證信函、戶籍謄本、台灣嘉義地方法院
    民事執行處通知、台灣嘉義地方法院九十年度禁字第四六號民事裁定等件為證。
乙、被上訴人方面：
一、聲明：求為判決：（一）上訴駁回。（二）第二審訴訟費用由上訴人負擔。
二、陳述：除與原判決記載相同者，予以引用外，補稱：
（一）本件上訴人之上訴理由無非係以系爭買賣契約係在無意識或精神錯亂中所為，
      其意思表示無效，並舉上訴人就醫之太和醫院、雲林醫院、聖馬爾定醫院、嘉
      義醫院之就診記錄，及上訴人經台灣嘉義地方法院九十年度禁字第四六號宣告
      禁治產人，暨聖馬爾定醫院九十一年六月十二日（九一）惠醫字第０六五六號
      函為證。惟上訴人果能證明於九十年九月二十八日後，上訴人已達精神喪失或
      精神錯亂之程度，則當時上訴人既未受禁治產之宣告，其獨立委任訴訟代理人
      代理本件訴訟，並於原審判決後再獨立提起上訴者，豈不自相矛盾？
（二）依上訴人所提之診斷書，充其量僅能證明上訴人患有精神分裂病及屬精神中度
      之殘障而已，並不足以證明其於訂立系爭土地之買賣契約係在無意識或精神錯
      亂之情形下所為，且立約當時上訴人又未受禁治產人之宣告，難認兩造間之買
      賣契約有無效之原因，此徵之最高法院五十八年台上字第三六五三號判例意旨
      即明。
（三）查兩造之買賣契約業經原審傳訊介紹之證人黃振發到庭，就系爭土地買賣之始
      末詳為查明，黃振發並於原審證稱；「簽約時我覺得被告（即上訴人）與平常
      人一樣」，再就上訴人就系爭土地出售訂約、交付價金及送件登記，上訴人均
      全程參與，其既能獨立親至土地代書處所簽約、收受金錢、交付過戶文件，是
      其就系爭土地買賣當時非處於無意識或精神錯亂中甚明，證人黃振發所言「與
      平常人一樣」應可採信。又按一般委託仲介公司出售土地期間，均在二至個月
      期間，設上訴人於出售系爭土地之時係在無意識或精神錯亂中，其何以能在仲
      介公司無法出賣，另再請求黃振發出賣，況簽約時上訴人亦未受禁治產之宣告
      。
（四）上訴人所舉其自七十八年起即陸續在太和醫院、雲林醫院、聖馬爾定醫院，及
      嘉義醫院住院或門診治療，並領有全民健康保險重大傷病證明及精神病殘障手
      冊等，可見其自七十八年即因精神分裂而無意識能力云云；惟查上開醫療院所
      之證明並無上訴人「無意識能力」之記載，而「兩造訂立系爭買賣契約之時」
      上訴人之精神狀況既與「平常人一樣」，是上開醫療院所之證明，不足以證明
      在立約時上訴人係在無意識或精神錯亂中所為，況距立約後三個月即九十年十
      二月二十七日，上訴人在原審答覆法官之訊問時，條理分明、記憶清晰，尤以
      對於登記案件之異議明確指出：「我不要異議，因為是我哥哥（即上訴人禁治
      產後之監護人）逼我辦的，說價錢太離譜，雖然異議聲請書是我簽名的，但等
      於是逼我簽名」等語，是本件上訴人亦認其立約時非在無意識或精神錯亂中所
      為，而上訴人之異議係被逼的，其願履行買賣契約極為明確，本件上訴人無法
      履行買賣契約應係外力介入，非上訴人之本意洵可認定。
（五）上訴人另舉台灣嘉義地方法院九十年度禁字第四六號宣告禁治產宣告主治醫師
      李毅達之證言，僅能證明上訴人罹患精神分裂、近輕度智力障礙程度，而天主
      教聖馬爾定醫院九十一年六月十二日（九一）惠醫字第０六五六號函雖認：「
      九十一年九日間亦應處於穩定退化之病程中，而不能有優於同年四月間之精神
      耗弱狀態之表現」等情，惟上開證人之證言及醫院之答覆，僅證明上訴人患有
      精神耗弱之近輕度智障。上訴人於原審到庭稱「很久以前就開始看病，但是我
      自己覺的很輕微」，是上訴人在簽約時非處於無意識或精神錯亂中甚明。
（六）再查，上訴人係在簽訂系爭契約及原審為被上訴人勝訴判決後，即九十一年三
      月八日始經原審法院宣告為禁治產人，依法律不溯既往原則，難以事後受禁治
      產宣告之事實，溯及認定宣告前之本件買賣行為亦係處於無意識或精神錯亂中
      所為。又依契約自由原則，上訴人本有以自由意願處分其財產，衡之目前房地
      產交易低迷，被上訴人依上訴人所提價金承買系爭土地，難謂因其低於公告現
      值，以此遂認上訴人出售土地時處於無意識或精神錯亂中所為。
（七）綜上所述，原審以上訴人未能舉證證明其與被上訴人簽訂買賣契約時，處於無
      意識或精神錯亂中之情形，且其已成年、未受禁治產宣告等而為有利於被上訴
      人之判決，其認事用法並無違誤，上訴人猶執前詞提起上訴，實無理由，應予
      駁回。
三、證據：援用第一審所提證據。
丙、本院依職權調取台灣嘉義地方法院九十年度禁字第四六號民事聲請卷宗，及向太
    和醫院、行政院衛生署嘉義醫院、行政院衛生署雲林醫院、併財團法人天主教聖
    馬爾定醫院調取上訴人之病歷資料。
      理      由
一、按於能力、法定代理權或為訴訟所必要之允許有欠缺之人所為之訴訟行為，經取
    得能力之本人，取得法定代理權或允許權之人，法定代理人或有允許權人之承認
    ，溯及於行為時，發生效力，民事訴訟法第四十八條定有明文。本件上訴人乙○
    ○因精神耗弱，致不能處理自己之事務，由台灣嘉義地方法院於九十一年三月八
    日以九十年度禁字第四六號民事裁定宣告為禁治產人，並指定乙○○之胞兄丙○
    ○為其監護人乙節，業經本院依職權調取上開禁治產宣告卷宗查明屬實，上訴人
    乙○○因遭宣告為禁治產人而喪失訴訟能力，丙○○為其監護人，依法聲明承受
    訴訟，核無不合，應予准許；又上訴人乙○○於原審所為訴訟行為，亦因欠缺意
    思能力（詳如後述），而無訴訟能力，其所為訴訟行為原不生應有效力，茲上訴
    人之監護人丙○○一併追認上訴人以前在第一審及於本院所為一切訴訟行為（本
    院卷第一０八頁），揆諸前開規定，應溯及於行為時發生效力，合先敘明。
二、本件被上訴人起訴主張：上訴人出售其所有坐落嘉義市○○段一七一０、一七一
    九之一地號等二筆土地予被上訴人，雙方於九十年九月二十八日簽訂土地買賣契
    約書，約定總價款為二百萬元，除由被上訴人交付六十萬元作為定金外，餘款一
    百四十萬元於辦妥所有權移轉登記時付清，詎被上訴人於如數交付定金六十萬元
    後，上訴人竟違約拒不配合辦理系爭二筆土地所有權移轉登記，為此本於買賣之
    法律關係，提起本訴，先位聲明求為命上訴人應將系爭二筆土地所有權移轉登記
    予被上訴人，備位聲明則求為命上訴人應給付被上訴人一百二十萬元及法定遲延
    利息之判決等語；上訴人則以：伊素患精神分裂症，於九十年九月二十八日簽訂
    之系爭土地買賣契約，所約定買賣價金不及土地公告現值四百二十萬九千八百元
    之半數，且上訴人於嗣後並經原審法院宣告為禁治產人，足見上開買賣契約係上
    訴人在無意識或精神錯亂中所為之意思表示，依法應屬無效，上訴人請求履行契
    約或加倍返還定金均為無理由等情詞，資為抗辯。
三、被上訴人主張：系爭二筆土地為上訴人所有，兩造於九十年九月二十八日簽訂系
    爭土地買賣契約書，約定總價款為二百萬元，被上訴人並已交付定金六十萬元予
    上訴人，惟因故迄未完成系爭土地所有權移轉登記等情，固據被上訴人於原審提
    出系爭買賣契約書、土地登記簿謄本、土地增值稅申報書、土地買賣所有權移轉
    契約書、土地建物登記申請書、嘉義市地政事務所土地登記案件駁回通知書、郵
    局存證信函等件為證（原審卷第十頁至第二十頁），且有嘉義市地政事務所於九
    十年十二月十九日，以九十嘉市地一字第一一六八三號函檢送之買賣登記之駁回
    理由簽辦單、登記申請書相關資料在卷（原審卷第五三頁至七二頁）可按，上訴
    人自認簽訂系爭買賣契約書，並收受六十萬元定金，及向地政事務所提出異議，
    致未辦妥所有權移轉登記之事實，惟另以前開情詞置辯；是本件上訴人於成立系
    爭買賣契約之際，是否確係處於無意識或精神錯亂中，關乎其於行為時是否無意
    思能力？所為意思表示是否因之而無效？厥為本件首應審究之爭點所在。
四、按行為能力乃行為人能獨立為有效法律行為之能力，此種行為能力係建立在行為
    人之「健全意思」基礎上，亦即行為人須有決定意思之能力，法律行為始能發生
    一定之效果。而所謂「意思能力」包含正常之認識力與預期力；行為人唯有具備
    可以判斷自己行為在法律上效果之精神狀態，因而得以為意思決定之能力，其意
    思能力方才無欠缺，而得為有效之法律行為。惟意思能力是否欠缺，純屬事實認
    定範疇，主張無意思能力之人，應證明其無意思能力，固屬當然，惟於實例上則
    不免造成適用上之困擾，而有以一定年齡或一定條件限制，作為有無意思能力之
    形式表徵之立法例。我國民法立法例以二十歲為成年人，除禁治產人外，當然有
    行為能力，此觀諸民法第十二、十三、十五條規定至明；惟為保護一時性之意思
    能力欠缺，另於同法第七十五條後段明定：雖非無行為能力人，而其意思表示，
    係在無意識或精神錯亂中所為者，亦同為無效；亦即於實例上，仍許成年之行為
    人，就具體事件得舉證證明其欠缺「正常之認識力與預期力」之意思能力，而排
    除意思表示在法律上之效力。查：
（一）本件上訴人素患精神分裂症，自七十八年起陸續在太和醫院、雲林醫院、聖馬
      爾定醫院、行政院衛生署嘉義醫院等精神科住院或門診治療，並因此領有全民
      健康保險重大傷病證明及中度精神病殘障手冊，其間並於九十年三月二十七日
      因精神分裂症，至聖馬爾定醫院入院治療，於同年五月二十五日出院，翌日再
      因同一病症住院，同年六月五日出院，復於九十年十一月十三日住院迄今者，
      此有太和醫院九十一年五月三日函（無發文字號）、嘉義醫院九十一年四月二
      十九日（九十一）嘉醫歷字第一九五八號函、雲林醫院九十一年五月一日九一
      雲醫歷字第二０四二號函、聖馬爾定醫院九十一年五月八日（九一）惠醫字第
      ０五０二號函分別檢送之病歷資料（本院卷第三一之一頁至第四七頁、第五一
      頁至五五頁，另嘉義醫院檢送之病歷資料外放），及上訴人於原審提出之診斷
      證明書、全民健康保險重大傷病證明申請書、中華民國殘障手冊（原審卷第四
      ０頁至四六頁）在卷可稽。
（二）又上訴人因精神分裂病殘餘型，於九十年十一月十三日至聖馬爾定醫院住院治
      療中，其急性精神病症，因藥物控制呈現穩定狀態，唯心理測驗結果，顯示智
      能退化，近輕度智力障礙（九十年四月十一日總智力66，九十年十一月二十一
      日總智力73），且組織心理效能，警戒力，抽象思考彈性有顯著障礙，短期聽
      覺記憶及注意力則保持平均水準。目前該員一般生活日常事務有理解能力，與
      人互動相處尚可維持基本能力，但需人從旁協助監督，意即精神狀態處於「精
      神耗弱」之程度等情，此亦有該院九十年十二月十七日（九０）惠醫字第一三
      九九號函附於原審法院九十年度禁字第四六號卷第二四頁可參。
（三）再上訴人因罹患精神病，其精神耗弱已達不能處理自己之事務程度，而由上訴
      人之最近親屬二人，即其胞兄黃文再、丙○○向原法院另案聲請宣告為禁治產
      人，原法院以九十年度禁字第四六號受理後，囑託鑑定醫師鑑定乙○○之心神
      狀態，鑑定人李毅達醫師於九十一年三月七日鑑定稱：「（乙○○）人際關係
      不良，不會主動與人接觸，自我照顧不良，其本自我照顧，如飲食、沐浴等可
      以自理，但需人提醒，生活作息亦同，他的精神狀態正常」、「他的智商退化
      ，已接近輕度智障，心理的功能，如一般判斷能力，對一般事務的警戒能力較
      欠缺，另對思考的抽象能力也有障礙，比較容易受騙，對於金錢仍有概念，對
      一般的加減仍有能力分辨。依其情形觀之，已達精神耗弱程度，如無第三人照
      顧，無法自己獨立謀生」等語（原審法院九十年度禁字第四六號卷第三十頁反
      面至第三一頁反面），承審法院審驗乙○○之心神狀況，並參酌前開鑑定人意
      見，因認乙○○確因精神耗弱，已致不能處理自己之事務程度，而宣告乙○○
      為禁治產人乙節，並經本院依職權調取原審法院九十年度禁字第四六號民事聲
      請卷宗查明屬實，有前開卷證在卷可按。
（四）另上訴人於九十年九月間（即系爭契約簽訂之期間），極可能處於「精神耗弱
      」狀態。理由為當年四月（按住院期間）間之智力表現「近輕度智障」程度，
      同年十一月（按即前開禁治產宣告之鑑定期間）間之測驗結果相同，以臨床經
      驗判斷與其所患之精神分裂病病程相符，即生活功能及智力逐漸退化當中。九
      十年九月亦應處於此穩定退化之病程中，而不可能優於同年四月間之『精神耗
      弱』狀態之表現等情，此亦有聖馬爾定醫院九十一年六月十二日（九一）惠醫
      字第０六五六號函附卷（本院卷第七九頁）可參。
（五）至於本件買賣標的物即坐落嘉義市○○段一七一０地號，面積一一九０平方公
      尺、同段一七一九之一地號，面積一六八平方公尺，合計共一三五八平方公尺
      ，其公告現值均為每平方公尺三千一百元，則系爭二筆土地依公告現值計算，
      已達四百二十萬九千八百元；又系爭一七一０地號土地略呈西北東南之長條不
      規則形，其南側為呈長方形之一七一九之一地號土地，一七一九之一地號土地
      南側再與同段一七二０地號之另筆長條形道路用地相鄰接；系爭二筆土地之西
      北側則與被上訴人所有之同段一七一一、一七一九地號等二筆土地相鄰接等情
      ，有相關土地登記謄本及地籍圖謄本在卷（原審卷第十二頁、第十三頁、第三
      五頁）可憑，並為被上訴人所自承（原審卷第八七頁），亦堪信實。
    綜上，上訴人自七十八年迄九十年九月二十八日簽訂系爭買契約時止，長期罹患
    精神分裂症，並持續接受治療中，且於九十年間甫於九十年三月二十七日因精神
    分裂症，至聖馬爾定醫院入院治療，至同年五月二十五日出院，翌日再因同一病
    症住院，至同年六月五日出院，復於九十年十一月十三日住院，足見其病情不輕
    且反覆不定，難認有何改善之情，參以其於九十年四月十一日經總測驗結果，總
　　智力為，於九十年十一月二一日測驗之總智力為，變化不大，且組織心理效
　　能，警戒力，抽象思考彈性均有顯著障礙，雖可自理日常生活，惟對於須經判斷
　　，深切了解法律意義之土地買賣事項，是否仍有處理之能力，已非無疑；佐以禁
　　治產宣告一案之鑑定醫院函示：上訴人於九十年四月（即簽訂系爭買賣契約前五
　　個月）之智力表現已為「近輕度智障」程度，而極可能處於「精神耗弱」狀態，
　　同年九月（即簽訂系爭買賣契約之月份）亦應處於此穩定退化之病程中，而不可
　　能優於同年四月間之精神狀態者，已如前述，且於同年十二月間之組織心理效能
　　，警戒力，抽象思考彈性，再經聖馬爾定醫院函示「已呈現顯著障礙之精神狀態
　　」等情以觀，具見上訴人於九十年九月二十八日，其精神狀態確非處於正常狀態
　　者，應堪肯認。是其精神狀態既處於組織心理效能，警戒力，抽象思考彈性有顯
　　著障礙下，難期其具備正常之認識力與預期力；再參以系爭土地之買賣價格僅二
　　百萬元，遠不及公告現值四百二十萬九千八百元之半數，縱如被上訴人抗辯現今
　　經濟不景象，不動產交易價格普遍滑落為真實，惟其買賣價格明顯偏低，遠非一
　　般心智正常，且無急迫需款之人可能為之；況系爭二筆土地合併後不但面臨同段
　　一七二０地號之道路用地，且因與被上訴人所有之同段一七一一號、一七一九號
　　土地相鄰，而可大幅提昇被上訴人所有土地之利用價值及經濟效用，則系爭土地
　　之買賣結果，所予被上訴人之利益，遠較上訴人所得利益為高，乃被上訴人竟得
　　以遠低於一般行情之價格買受，苟非上訴人處於精神狀態異常情形下，亦必與一
　　般經驗法則有違。凡此種種，堪信上訴人主張：其於九十年九月二十八日簽訂系
　　爭買賣契約時，已無健全之意思能力，而無從正常認識買賣契約之法律意義，並
　　預期該買賣契約可能發生所有權移轉登記等一定之法律效果，而處於無意識狀態
　　者，與情理相符，應堪採信。
五、被上訴人雖認上訴人之精神狀態並無異狀云云，無非係以證人黃振發於原審到庭
    證述：「上訴人於簽約時與平常人一樣」等語，併上訴人於原審九十年十二月二
    十七日審理時到場陳稱：「（登記案件為何送件後又異議？）「我不要異議，因
    為是我哥哥逼我辦的，說價錢太離譜，雖然異議聲請書是我簽名的，但等於是逼
    我簽名、我自己覺得（病）很輕微」」等語為其論據，惟查：精神狀態之認定，
    事涉專業醫師之專門知識，縱同為醫師，若未受專業訓練，亦不盡然有此專業能
    力，遑論未受醫師訓練之一般民眾，至於精神病患本身鮮有患病之認知者，亦係
    常事；參以本件上訴人多次進出精神醫院，其病情時好、時壞，復可自理日常生
    活，僅對於組織心理效能，警戒力，抽象思考彈性有顯著障礙，尤益遭一般人誤
    認為精神狀態正常，反足以影響其自身權益至鉅。又因其在短期聽覺記憶及注意
    力雖可保持平均水準，一般生活日常事務尚有理解能力，並可維持與人互動相處
    之基本能力，惟此與正常認識買賣契約之法律意義，並預期該買賣契約可能發生
    所有權移轉登記等一定法律效果之意思能力尚屬有間，更且本件上訴人對於一般
    生活日常事務及與人互動相處等行為時，尚且需人從旁協助監督，則對於需具備
    完整、清晰之組織及判斷能力之複雜買賣行為言，一般心智正常之人於思慮再三
    後，有時尚且無法完全釋懷個中利害關係，遑論心智近輕度智力障礙之上訴人，
    顯然超出其當時之精神狀態下所能處理之能力範圍，其未經第三人從旁協助，要
    難認已有判斷事務之完整意思表示，被上訴人上開抗辯，亦為無理由。
六、綜上所述，上訴人抗辯其於九十年九月二十八日簽訂系爭買賣契約時，係在無意
    識狀態所為之意思表示，依民法第七十五條後段之規定應屬無效者，為有理由；
    系爭買賣契約既因上訴人欠缺意思能力，於無意識下所為之意思表示無效，而確
    定的不生效力，則被上訴人依無效之系爭買賣契約法律關係，先位聲明，請求上
    訴人履行系爭土地買賣者，應將系爭土地權移轉登記予伊名下者，即為無理由，
    不應准許；至於系爭買賣契約因無效而不存在，上訴人亦無何履行契約責任可言
    ，亦無擔負債務不履行之違約責任亦明；被上訴人另主張上訴人之違約責任，備
    位聲明，請求加倍返還定金及法定延利息部分，亦屬無據，不應准許。其假執行
    之聲請亦失所依附，應併予駁回。原審未遑詳察，就先位聲明部分，為被上訴人
    勝訴之判決，並為假執行之宣告，自有未洽。上訴意旨指摘原判決不當，求予廢
    棄改判，為有理由。自應由本院予以廢棄，改判如主文第二項所示。
七、本件事證已臻明確，兩造其餘攻擊防禦方法之陳述，與判決結果並無影響，爰不
    一一論述，併此敘明。
八、據上論結，本件上訴為有理由，依民事訴訟法第四百五十條、第七十八條，判決
    如主文。
中　　　華　　　民　　　國　　九十一　　年　　八　　　月　　　二十　　　日
　　　　　　　　　　 　　　　　　　 臺灣高等法院臺南分院民事第二庭
~B1審判長法官　吳　　志　　誠
~B2　　　法官　李　　素　　靖
~B3　　　法官　李　　文　　賢
右為正本係照原本作成。
如對本判決上訴，須於判決送達後二十日內向本院提出上訴狀；未表明上訴理由者，
應於上訴後二十日內向本院提出理由書。
中　　　華　　　民　　　國　　九十一　　年　　八　　　月　　　二十二　　日
~B法院書記官　劉　　清　　洪
